臺灣高等法院刑事判決
111年度上訴字第3346號
上  訴  人  
即  被  告  蔡辰依



選任辯護人  楊一帆律師
上列上訴人即被告因違反洗錢防制法等案件，不服臺灣新竹地方
法院111年度金訴字第104號，中華民國111年7月15日第一審判決
（案號：臺灣新竹地方檢察署110年度偵字第13468、14645、149
55號；111年度偵字第2932號）及移送併辦（案號：111年度偵字
第14027號），提起上訴，本院判決如下：
    主  文
原判決撤銷。
蔡辰依幫助犯洗錢防制法第十四條第一項之一般洗錢罪，處有期
徒刑參月，併科罰金新臺幣貳萬元，罰金如易服勞役，以新臺幣
壹仟元折算壹日。
　　事  實
一、蔡辰依明知金融帳戶係個人理財之重要工具，為攸關個人財
    產、信用之表徵，可預見非有正當理由，提供自己金融機構
    帳戶供他人使用或匯入來源不明款項，可能幫助詐欺集團成
    員利用該帳戶，作為向他人詐欺取財時指示被害人匯款及行
    騙之人提款之工具，以達遮斷資金流動軌跡，掩飾、隱匿犯
    罪所得來源及去向之目的，竟仍基於縱有人以其金融帳戶實
    施詐欺取財，及掩飾、隱匿犯罪所得來源及去向等犯罪目的
    使用，亦不違背其本意之幫助詐欺取財及幫助一般洗錢之不
    確定故意，於民國110年6月11日0時許，在新竹市SOGO123社
    區大廳，將其所申辦國泰世華商業銀行竹城分行帳號000000
    000000號帳戶（下稱本案帳戶）之存摺、提款卡及密碼、網
    路銀行帳號及密碼當面交付與某身分不詳、通訊軟體LINE暱
    稱「李慈中」之詐欺集團成員使用。嗣該詐騙集團成員取得
    本案帳戶後，即意圖為自己不法所有，基於詐欺取財及一般
    洗錢犯意聯絡，於附表各編號所示時間，向附表各編號所示
    之人施以附表各編號所示之詐術，致其等陷於錯誤，於附表
    各編號所示匯款時間匯款或轉帳各該金額至本案帳戶。嗣該
    詐欺集團成員再以提領或利用網路銀行轉帳功能將上開款項
    轉匯，以此方式掩飾、隱匿該詐欺贓款之來源、去向及所在
    。嗣經附表所示被害人發現受騙並報警，始循線查悉上情。
二、案經附表各編號所示告訴人訴由卷附警察機關報告臺灣新竹
    地方檢察署檢察官偵查後起訴及移送併辦。
　　理  由
壹、證據能力部分：
一、按被告以外之人於審判外之言詞或書面陳述，除法律有規定
    者外，不得作為證據；又被告以外之人於審判外之陳述，雖
    不符同法第159條之1至第159條之4之規定，而經當事人於審
    判程序同意作為證據，法院審酌該言詞陳述或書面陳述作成
    時之情況，認為適當者，亦得為證據。當事人、代理人或辯
    護人於法院調查證據時，知有第159條第1項不得為證據之情
    形，而未於言詞辯論終結前聲明異議者，視為有前項之同意
    ，刑事訴訟法第159條第1項及第159條之5分別定有明文。經
    查，本判決所引用被告以外之人於偵查中所為證述，雖屬傳
    聞證據，惟檢察官、被告蔡辰依及其辯護人迄至言詞辯論終
    結亦未就證據能力爭執，本院審酌此等證據資料製作時之情
    況，尚無違法不當及證明力明顯過低之瑕疵，亦認為以之作
    為證據應屬適當，故揆諸前開規定，爰逕依刑事訴訟法第15
    9條之5規定，認前揭證據資料均例外有證據能力。
二、另本院以下援引之其餘非供述證據資料，檢察官、被告及其
    辯護人於本院審判程序中對其證據能力均未爭執其證據能力
    ，且其中關於刑事訴訟法第164條第2項規定，證物如為文書
    部分，係屬證物範圍。該等可為證據之文書，已經依法踐行
    調查證據之程序，即提示或告以要旨，自具有證據能力，併
    此敘明。
貳、實體部分：
一、認定犯罪事實所依據之證據及理由：
　　上開犯罪事實，業據被告蔡辰依於原審及本院審理中坦承不
    諱（見原審卷第115至125頁；本院卷第260頁），經核與證
    人即告訴人哖佳君、殷志豪、陳蔡麗萍、翁雲燕、吳岱芬、
    符韶雲、黃銘洲於警詢中之證述大致相符（見110年度偵字
    第13468號卷，以下簡稱偵13468卷，第65至69頁、第24至28
    頁、第5至9頁；111年度偵字第2932號卷，以下簡稱偵2932
    卷，第4至5頁；111年度偵字第14955號卷，以下簡稱偵1495
    5卷第6至7頁；111年度偵字第14645號卷，以下簡稱偵14645
    卷，第19至26頁），並有告訴人等所提出之通訊軟體對話紀
    錄、匯款或轉帳交易憑證、金融帳簿內交易明細資料、匯款
    證明單據、受理詐騙帳戶通報通報警示簡便格式表、內政部
    警政署反詐騙諮詢專線紀錄表、金融機構聯防機制通報單、
    本案帳戶之開戶基本資料（含開戶申請書、開戶檢查表、登
    錄單）及交易明細等件在卷可參（見偵13468卷第10至23頁
    、第29至64頁；第70至84頁、第85至155頁；偵14645卷第4
    至16頁、第27至37頁、第38至42頁；偵14955卷第9至15頁、
    第16至17頁、第19至22頁；偵2932卷第6至16頁、第17至23
    頁；原審卷第31至43頁；110年度他字第9568號卷第5至317
    頁、第113至117頁），足認被告之任意性自白與事實相符，
    本案事證明確，被告上開犯行，堪以認定，應依法論科。
二、論罪科刑：
㈠、核被告所為，係犯刑法第30條第1項前段、第339條第1項之幫
    助詐欺取財罪及刑法第30條第1項前段、違反洗錢防制法第2
    條第2款而犯同法第14條第1項之幫助一般洗錢罪。被告以提
    供本案帳戶之單一幫助行為，使詐欺集團成員得對告訴人哖
    佳君、殷志豪、陳蔡麗萍、翁雲燕、吳岱芬、符韶雲、黃銘
    洲等7人施用詐術，並指示其等匯款至本案帳戶，以遂行詐
    欺取財之犯行，並再將贓款予以層轉處分，達到掩飾、隱匿
    犯罪所得本質、去向之目的，係一行為觸犯幫助詐欺取財罪
    及幫助一般洗錢罪，為想像競合犯，應依刑法第55條前段規
    定，從一重論以幫助一般洗錢罪處斷。
㈡、查被告幫助他人犯上開詐欺取財罪及一般洗錢罪，爰依刑法
    第30條第2項規定，減輕其刑。又被告於原審及本院審理中
    均自白犯罪，爰依洗錢防制法第16條第2項規定，減輕其刑
    ，並依法遞減之。
三、撤銷原判決之理由及科刑審酌事由：
㈠、原審以被告幫助犯一般洗錢罪事證明確，予以論罪科刑，固
    非無見。惟被告於本院審理中，業與告訴人哖佳君、殷志豪
    、陳蔡麗萍等3人達成和解，同意分別分期賠償5萬元、3萬2
    ,000元及3萬元，有本院和解筆錄及審理筆錄在卷可查（見
    本院卷第127頁、第249頁、第261頁），且迄本院言詞辯論
    終結時已分期賠償告訴人哖佳君1萬元，此有被告匯款資料
    在卷可查（見本院卷第247頁），原審未及審酌此節而為量
    刑，稍有未洽。另被告於本院審理中已履行對告訴人哖佳君
    部分之分期給付1萬元賠償，是原判決未及審酌此節而沒收
    被告本案之犯罪所得3,000元稍有過苛，亦有未洽。從而，
    被告以原審量刑過重，提起上訴，為有理由，應由本院將原
    判決撤銷改判。
㈡、爰以行為人之責任為基礎，審酌被告正值青年，復曾受高中
    教育，非無謀生能力，不思發揮所長，循正當途徑賺取金錢
    ，恣意提供他人金融機構帳戶，雖非直接對被害人施行詐術
    騙取財物，然其行為除使詐欺集團得以遂行詐欺取財犯罪外
    ，同時增加檢警機關及被害人求償之困難，危害金融秩序、
    社會治安，助長詐欺風氣，應予非難，兼衡被告之素行，於
    原審審理中自陳現從事殯葬業、已婚無子女但需扶養母親之
    家庭生活狀況（見原審卷第123頁），被告犯罪之手段、所
    肇被害人損害，及於本院審理中與部分被害人達成和解等一
    切情狀，量處如主文第2項所示之刑，及諭知罰金易服勞役
    之折算標準。
㈢、至上訴意旨另以：請鈞院撤銷一審判決，給予緩刑之機會等
    語。然查被告前於108年間因妨害自由案件，經臺灣新竹地
    方法院以107年度易字第263號判決處有期徒刑4月，旋於108
    年9月16日確定，嗣於109年2月12日易科罰金執行完畢，此
    有本院被告前案紀錄表為證（見本院卷第51至52頁），是被
    告已不符合刑法第74條第1項之緩刑要件，自無庸審酌宣告
    緩刑之必要性。
四、沒收部分：
　　被告雖自承有因本案交付帳戶之行為，從自稱「李慈中」之
    人處收取3,000元之利潤，然被告已於本院審理中賠償告訴
    人哖佳君1萬元，此有被告匯款資料在卷可查（見本院卷第2
    47頁），是被告所賠償告訴人哖佳君之金額已高於其本案犯
    罪所得，若再予沒收上開犯罪所得恐有過苛，爰依刑法第38
    條之2第2項之規定毋庸宣告沒收該犯罪所得。
據上論斷，應依刑事訴訟法第369條第1項前段、第364條、第299
 條第1項前段，判決如主文。
本案經檢察官沈郁智提起公訴及移送併辦、檢察官張馨尹移送併
辦，檢察官錢明婉到庭執行職務。
中　　華　　民　　國　　111 　年　　11　　月　　24　　日
　　　　　　      刑事第七庭  審判長法　官  孫惠琳
　　　　　　　　　　　　　　　　　  法　官  張育彰
　　　　　　　　　　　　　　　　　  法　官  商啟泰
以上正本證明與原本無異。
如不服本判決，應於收受送達後20日內向本院提出上訴書狀，其
未敘述上訴之理由者並得於提起上訴後20日內向本院補提理由書
（均須按他造當事人之人數附繕本）「切勿逕送上級法院」。
                                    書記官  潘文賢
中　　華　　民　　國　　111 　年　　11　　月　　24　　日
附錄所犯法條：
洗錢防制法第14條第1項
有第二條各款所列洗錢行為者，處7年以下有期徒刑，併科新臺
幣5百萬元以下罰金。
前項之未遂犯罰之。
前二項情形，不得科以超過其特定犯罪所定最重本刑之刑。

刑法第339條第1項
意圖為自己或第三人不法之所有，以詐術使人將本人或第三人之
物交付者，處5年以下有期徒刑、拘役或科或併科50萬元以下罰
金。
以前項方法得財產上不法之利益或使第三人得之者，亦同。
前二項之未遂犯罰之。

附表：
編號 告訴人 詐欺方式 匯款時間及金額 1 哖佳君 於110年5月20日14時38分許起，由身分不詳之詐欺集團成員撥打電話給哖佳君，自稱為投資顧問「欣怡」，嗣透過通訊軟體LINE暱稱「Clover 耀陽/欣怡」、「趙澤峻」向哖佳君佯稱：可透過投資軟體「MetaTrader 4」操作外匯獲利云云，致哖佳君陷於錯誤，依指示為右列匯款。 於110年7月1日15時44分許，以網路銀行轉帳5萬元至本案帳戶。 2 殷志豪 於110年5月13日19時許起，殷志豪加入臉書社團「耀陽講股」，之後透過通訊軟體LINE暱稱「Clover_欣怡」、「Peter」、「Gardala鄧經理」向殷志豪佯稱：可至Gardala網站操作對沖基金獲利云云，致殷志豪陷於錯誤，依指示為右列匯款。 於110年7月5日16時50分許，以自動櫃員機轉帳3萬元至本案帳戶。 3 陳蔡麗萍 於110年5月21日12時55分許起，以通訊軟體LINE暱稱「陳嫣然 Clover」向陳蔡麗萍佯稱：可代操股票獲利云云，致陳蔡麗萍陷於錯誤，依指示為右列匯款。 於110年7月6日10時27分許，以網路銀行轉帳5萬元（起訴書誤載3萬元，經檢察官當庭更正）至本案帳戶。 4 翁雲燕 於110年6月3日17時30分許起，由身分不詳之詐欺集團成員以通訊軟體LINE暱稱「陳悅溪Loving」、「趙公子」向翁雲燕佯稱：介紹經紀商平台「Gardala」，並遊說下載投資平台「MetaTrader 4」投資外匯云云，致翁雲燕陷於錯誤，依指示為右列匯款。 於110年6月28日12時53分許、同年7月2日12時29分許，臨櫃匯款80萬元、140萬元至本案帳戶。 5 吳岱芬 於民國110年6月初某日起，由身分不詳之詐欺集團成員以通訊軟體LINE暱稱「曉涵」、「劉澤偉」、「Gardala大客戶吳經理」向吳岱芬佯稱：可透過外匯電子交易平台「MT4」投資賺錢云云，致吳岱芬陷於錯誤，依指示為右列匯款。 於110年6月30日12時10分許，臨櫃匯款44萬元至本案帳戶。 6 符韶雲 於110年5月28日21時48分許起，由身分不詳之詐欺集團成員以通訊軟體LINE暱稱「文語嫣」、「劉澤峻」、「Gardala鄧經理」、「趙擎風」向符韶雲佯稱：有繳會費的會員都有獲利，可至Gardala投資網站操作外匯賺錢云云，致符韶雲陷於錯誤，依指示為右列匯款。 於110年7月3日12時54分許、110年7月4日20時3分許、110年7月5日19時17分許，各轉帳3萬元、3萬元、3萬元至本案帳戶。 7 黃銘洲 於110年5月27日早上某時許，由身分不詳之詐欺集團成員以通訊軟體LINE暱稱「文莉」向黃銘洲佯稱：可透過投資外匯外幣賺錢云云，致黃銘洲陷於錯誤，依指示為右列匯款。 於110年7月5日8時48分許，轉帳20萬元至本案帳戶。